臺灣高等法院高雄分院刑事裁定　　　　　100年度抗字第152號
抗　告　人
即　被　告　林文隆
上列抗告人因聲請回復原狀案件，不服臺灣屏東地方法院中華民
國100 年5 月25日100 年聲字第595 號裁定，提起抗告，本院裁
定如下：
    主  文
抗告駁回。
    理  由
一、本件抗告意旨略以：台灣屏東地方法院99年易字第731 號案
    件，於民國100 年4 月1 日才宣判，豈有可能於100 年2 月
    22日就將判決書正本寄存於屏東分局歸來派出所。又歸來派
    出所應提出已將送達證書黏貼在抗告人林文隆住所門首、置
    於抗告人住所或其他適當位置之證據，然遍查全卷，並無相
    關事證，所以本案就是沒有送達．請求撤銷原裁定。
二、原審裁定略以：
(一)、聲請意旨：聲請人為收受判決正本送達，業已將住所向法院
    陳明，然法院並未依陳明之住所送達，且本件判決之送達與
    寄存送達要件不合，送達程序與寄存送達規定不符等語。
(二)、按須非因過失，遲誤上訴之期間者，始有聲請回復原狀之可
    言，此觀諸刑事訴訟法第67條第1 項規定自明。又送達於應
    受送達人之住居所、事務所或營業所，不獲會晤應受送達人
    ，亦無受領文書之同居人或受僱人時，得將文書寄存送達地
    之自治機關或警察機關，並作送達通知書2 份，1 份黏貼於
    應受送達人住居所、事務所或其就業處所門首，另1 份置於
    該送達處所信箱或其他適當位置，以為送達。寄存送達，自
    寄存之日起，經10日發生效力。為民事訴訟法第138 條第1
    項、第2 項所明定。該等規定，依刑事訴訟法第62條規定，
    於刑事訴訟法準用之。故當送達人依此方式為送達判決書正
    本起，經10日即已生送達效力，上訴期間，亦自該送達之翌
    日起起算，至於應受送達人實際有無至警察機關領取判決，
    及至警察機關領得判決之時日為何，並非所問（最高法院87
    年臺上字3310號判決意旨參照）。
(三)、經查，本院於100 年4 月1 日所為99年度易字第731 號判決
    正本，經郵務機關向聲請人位於屏東市湖南里歸禮巷48 號
    住所送達，因未獲會晤聲請人本人，亦無受領文書之同居人
    或受僱人，而於100 年2 月22日將該判決正本寄存於屏東縣
    政府警察局屏東分局歸來派出所，並依法製作送達通知書2
    份，1 份黏貼於聲請人住所門首，另1 份置於聲請人住所信
    箱或其他適當位置，有送達證書、屏東郵局100 年5 月11日
    屏郵字1000000998號函附卷可參（原審卷16、19頁）。揆諸
    前揭說明，當送達人依此方式為送達之日起經10日，即已生
    送達之效力，上訴期間，亦自該時日起算，至於聲請人實際
    上何時至該警察機關領取判決，仍與該合法送達之效力不生
    影響。聲請人空言指摘送達人未在在門首、信箱或其他處所
    黏貼送達通知書，致未至分駐所領取判決書提起上訴。然並
    未提出具體事證以實其說，本院遍查全案卷證亦無證據證明
    本件送達該該判決正本郵務士有捏造送達通知之情，是其所
    辨本院自難憑採。
(四)、至聲請人陳稱已向本院陳明送達處所乙節，觀以本件聲請人
    自警詢、偵查、本院審理過程，上訴書狀所載之所地，甚至
    向本院聲請回復原狀之聲請狀，於其上所記載之聲請人住所
    地均為「屏東縣屏東市湖南里歸禮巷48號」；復參以聲請人
    之住所地亦登記為上開地址，有警詢筆錄、檢察官訊問筆錄
    、本院準備程序筆錄、本院審判筆錄、聲請人上訴狀、刑事
    委任狀、個人基本資料查詢結果在卷可考。此外，本院經調
    閱本院99年度易字第731 號全案卷證資料，亦查無聲請人所
    稱其已陳明之送達處所。從而，顯見聲請人前開所述，實與
    事實未符，洵屬無據。
三、按：
１、回復原狀，以當事人本有不能遵守期限之情形為前提。如因
    法院未履行送達判決程序，以致上訴期限無從進行者，自不
    發生回復原狀問題（最高法院22年上字第1371號判例）。又
    聲請回復原狀，依法本以當事人非因過失不能遵守期限者為
    限，所謂非因過失，係指逾期之緣由非可歸責於當事人而言
    ，若其不能遵守期限由於自誤，即不能謂非過失（最高法院
    21 年 抗字第169 號判例）。
２、又民法第120 條第2 項規定：「以日、星期、月或年定期間
    者，其始日不算入。」，故寄存送達，依刑事訴訟法第62條
    準用民事訴訟法第138 條第2 項規定，寄存送達發生效力所
    應經10日期間，應自寄存日之翌日起算（最高法院94年度第
    1 次庭長、法官會議決議）；又依民事訴訟法第138 條規定
    為寄存送達，除須將應送達之文書寄存送達地之自治或警察
    機關外，並須製作送達通知書，記明寄存文書之處所，黏貼
    於應受送達人住居所、事務所或營業所門首，俾應受送達人
    知悉寄存之事實，前往領取，二者缺一均不能謂為合法之送
    達（最高法院64年台抗字第481號判例）。
四、經查，抗告人之抗告意旨及聲請意旨略以：原審99年易第73
    1 號判決書雖寄存於屏東分局歸來派出所，但未依抗告人所
    陳報之住所為送達，更未同時將送達證書黏貼於抗告人林文
    隆住所門首，以致無抗告人遲至100 年3 月18日到派出所詢
    問時，才經員警將判決書正本交付予抗告人。嗣抗告人之上
    訴狀於100 年3 月28日送達法院，上訴應未逾期等語（參原
    審卷2 頁聲請狀及本院卷抗告狀）。然抗告人指摘原審另案
    99年易第731 號判決書，是否依被告陳報之住所送達，及寄
    存送達時是否有將送達通知書黏貼於被送達人住所門首，顯
    係爭執法院是否合法送達另案判決書及上訴期限是否開始進
    行，稽諸上開最高法院22年上字第1371號判例意旨，應不發
    生回復原狀問題。是除上開抗告意旨及聲請意旨外，抗告人
    既未敘及尚有其他當事人非因過失不能遵守期限之情形，抗
    告意旨為無理由，應予駁回。又原審另案99年易第731 號案
    件，應係於100 年1 月28日宣判，有該案之判決書在卷可佐
    ，故原審100 年聲字595 號裁定書所載「經查，本院於100
    年4 月1 日所為99年度易字第731 號判決」等語，顯係誤載
    ，併此敘明。
據上論結，應依刑事訴訟法第412 條，裁定如主文。
中    華    民    國  100     年    6     月    29    日
                  刑事第一庭    審判長法  官  周賢銳
                                      法  官  施柏宏
                                      法  官  洪碩垣
以上正本證明與原本無異。
如不服本裁定應於送達後5 日內向本院提出再抗告狀。
中    華    民    國   100    年    6     月    30    日
                                      書記官  林家煜